【裁判字號】    94,訴,370
【裁判日期】    951229
【裁判案由】    違反槍砲彈藥刀械管制條例
【裁判全文】
臺灣新竹地方法院刑事判決               94年度訴字第370號
公  訴  人  臺灣新竹地方法院檢察署檢察官
被      告  甲○○
指定辯護人  徐國楨律師
上列被告因違反槍砲彈藥刀械管制條例案件，經檢察官提起公訴
（九十三年度偵字第六二五五號），本院判決如下：
    主  文
甲○○未經許可，寄藏可發射子彈具有殺傷力之槍枝，處有期徒
刑伍年拾月，併科罰金新臺幣拾伍萬元，罰金如易服勞役，以新
臺幣壹仟元折算壹日。扣案之以色列ＩＭＩ廠製９４１ＦＢＬ型
口徑九ｍｍ之制式半自動手槍壹枝（槍枝管制編號000000
0000號）、口徑九ｍｍ制式子彈拾伍顆，均沒收之。
    犯罪事實
一、緣甲○○於民國九十三年四月間受僱於乙○○，其工作內容
    為白天在乙○○（另經本院於九十五年二月十六日發佈通緝
    在案，待緝獲另行審結）所經營位於新竹縣竹北市縣○○路
    上之魯霸王餐廳內協助店內事務外，夜間則負責照顧罹患大
    腸癌之乙○○處理傷口換藥、清理尿袋、屎袋等照護，二人
    並同住在乙○○位於臺北縣萬里鄉○○○路一二一巷三八之
    三號三樓之居所。甲○○明知可發射子彈具有殺傷力之制式
    手槍，及供制式手槍使用之子彈，分別係槍砲彈藥刀械管制
    條例第四條第一項第一款、第二款列管之違禁物品，非經主
    管機關許可，不得無故持有、寄藏，竟基於寄藏可發射子彈
    具有殺傷力槍枝、子彈之犯意，於九十三年六、七月間，在
    某不詳地點，受乙○○之堂弟丙○○（未起訴）之委託，收
    受以色列ＩＭＩ廠製９４１ＦＢＬ型口徑九ｍｍ之制式半自
    動手槍一枝（槍枝管制編號0000000000號）、口
    徑九ｍｍ制式子彈十八顆（鑑驗時經試射三顆，尚餘十五顆
    ），並將該槍、彈攜回其位於新竹縣竹北市○○里○鄰○○
    路二五三巷八十號住處，為保管而持有、寄藏該槍、彈。嗣
    於九十三年七月間某不詳時間，因乙○○為防身之用，亦明
    知可發射子彈具有殺傷力之制式手槍，及供制式手槍使用之
    子彈，分別係槍砲彈藥刀械管制條例列管之違禁物品，非經
    主管機關許可，不得無故持有，竟基於持有可發射子彈具有
    殺傷力槍枝、子彈之犯意，未經許可，囑甲○○將該槍、彈
    交由其保管，甲○○即在新竹縣竹北市縣○○路魯霸王餐廳
    旁車內將該槍、彈交予乙○○收受，乙○○則將該槍、彈帶
    回其與甲○○同居位於臺北縣萬里鄉○○○路一二一巷三十
    八之三號租屋處而無故持有之。嗣於同年十二月八日下午二
    時二十分許（起訴書誤載為晚間十一時四十五分），乙○○
    在臺北市○○路二八七巷五十號前因另案通緝為警查獲（於
    九十三年十一月二十三日因恐嚇案件，經臺灣新竹地方法院
    檢察署通緝），並經乙○○之同意，在乙○○隨身攜帶之背
    包內查獲上開槍、彈。其後會同警員，於同日下午六時許至
    乙○○位於臺北縣萬里鄉○○○路一二一巷三八之三號三樓
    之居所查獲甲○○，因而得悉上情。
二、案經新竹市警察局第一分局報告臺灣新竹地方法院檢察署檢
    察官偵查起訴。
    理  由
壹、證據能力之說明：
一、關於共同被告乙○○於警詢、偵查時之供述筆錄應具有證據
    能力，分述如下：
（一）本案共同被告乙○○於九十三年十二月九日下午四時五十
      分許，於偵查中經臺灣新竹地方法院檢察署檢察官訊問後
      ，經檢察官諭知以新臺幣五十萬元具保，並限制住居在臺
      北市○○路○段七四巷十四弄二○號之住處，本案經檢察
      官起訴後，共同被告乙○○經本院合法傳喚、拘提均未著
      ，本院認其已逃匿，乃依法於九十五年二月十六日以９５
      年竹院雲刑公緝字第３３號發布通緝，現尚通緝中，此有
      本院通緝書一份在卷可稽（見本院卷第七十頁）。是共同
      被告乙○○現屬所在不明一節，堪以認定。
（二）又共同被告乙○○於警詢、偵訊中之供述，就被告甲○○
      而言，固為被告以外之人之陳述，依司法院大法官會議釋
      字第五八二號解釋，其重點乃在「共同被告不利於己之陳
      述得採為其他共同被告犯罪（事實認定）之證據一節，對
      其他共同被告案件之審判而言，未使該共同被告立於證人
      之地位而為陳述，逕以其依共同被告身分所為陳述採為不
      利於其他共同被告之證據，乃否定共同被告於其他共同被
      告案件之證人適格，排除人證之法定調查程序，與當時有
      效施行中之中華民國二十四年一月一日修正公布之刑事訴
      訟法第二百七十三條規定牴觸，並已不當剝奪其他共同被
      告對該實具證人適格之共同被告詰問之權利」，與憲法第
      十六條之意旨不符，及「刑事審判基於憲法正當法律程序
      原則，對於犯罪事實之認定，採證據裁判及自白任意性等
      原則。刑事訴訟法據以規定嚴格證明法則，必須具證據能
      力之證據，經合法調查，使法院形成該等證據已足證明被
      告犯罪之確信心證，始能判決被告有罪；為避免過分偏重
      自白，有害於真實發見及人權保障，並規定被告之自白，
      不得作為有罪判決之唯一證據，仍應調查其他必要證據以
      察其是否與事實相符。基於上開嚴格證明法則及對自白證
      明力之限制規定，所謂【其他必要之證據】，自亦須具備
      證據能力，經合法調查，且就其證明力之程度，非謂自白
      為主要之證據，其證明力當然較為強大，其他必要之證據
      為次要或補充性之證據，證明力當然較為薄弱，而應依其
      他必要證據之質量，與自白相互印證綜合判斷，足以確信
      自白犯罪事實之真實性，始足當之」，故知該號解釋所指
      違反憲法第十六條規定意旨之情形，應係指共同被告於審
      判中到庭，而未使該共同被告立於證人之地位而為陳述，
      逕以其依共同被告身分所為之陳述採為不利於其他共同被
      告之證據之情形，而不包括共同被告於審判中，因所在不
      明而無法傳喚或傳喚不到，即認其於司法警察調查中所為
      之陳述及於偵查中向檢察官所為之陳述，均不得採為被告
      認定之證據，而否定其證據能力；亦即共同被告於審判中
      ，如因所在不明而無法傳喚或傳喚不到，致無法讓被告及
      辯護人對之行交互詰問，亦不得遽認共同被告於司法警察
      調查中（即一般所稱警詢中）所為之陳述，及於偵查中向
      檢察官所為之陳述均無證據能力，否則，即與刑事訴訟法
      第一百五十九條之一第二項、第一百五十九條之三第三款
      之規定意旨相違，亦非大法官會議釋字第五百八十二號解
      釋意旨之所在。
（三）按「被告以外之人於偵查中向檢察官所為之陳述，除顯有
      不可信之情況者外，得為證據。」、「被告以外之人於審
      判中有下列情形之一，其於檢察事務官、司法警察官或司
      法警察調查中所為之陳述，經證明具有可信之特別情況，
      且為證明犯罪事實之存否所必要者，得為證據：．．．三
      滯留國外或所在不明而無法傳喚或傳喚不到者。．．．」
      ，為刑事訴訟法第一百五十九條之一第二項、第一百五十
      九條之三第三款所明文規定。又我國刑事訴訟法第一百五
      十九條之三之立法目的既係為了解決不能供述時檢察事務
      官及司法警察（官）詢問筆錄之證據能力問題，若該被告
      以外之人確實有傳喚或訊問不能之情形，且其筆錄又符合
      必要性及特別可信性情況保證二要件之要求時，縱其不能
      到庭或不能訊問之事由，應可賦予筆錄證據能力，以助於
      真實發現，否則將會使得一些具有必要性及特別可信性情
      況保證之審判外陳述，將因無法適用本條傳聞法則例外之
      規定而無法取得證據能力，如此將之衡平，而致使與事實
      相符之證據被排除，且將因限制過嚴妨礙真實發現。本件
      共同被告乙○○經本院合法傳喚、拘提均無著後，尚在通
      緝中（已詳如上述），是共同被告乙○○於審判中確有「
      所在不明而無法傳喚或傳喚不到」之情形，而其於警詢中
      所為有關本案事實經過及共犯之陳述，乃為證明被告甲○○犯罪事實之存否所必要者，因此只要在經證明具有可信
      之特別情況時，即得為證據；且判斷是否有可信之情況保
      證或相對可信之特別情況，純屬證據能力之審查，無關證
      據力之衡量，有無可信之情況保證或相對可信之特別情況
      ，應就偵查或調查筆錄製作之背景、原因、過程等客觀事
      實加以觀察（有最高法院九十四年度臺上字第五七○九號
      判決可資參照）。
（四）前開所謂「較可信之特別情況」之情形，亦應就陳述時之
      各種外部情況進行比較，以資決定外部情況具有可信性。
      若陳述係在特別可信之情況下所為，則虛偽陳述之危險性
      即不高，雖未經被告反對詰問，仍得承認其有證據能力。
      所稱「外部情況」之認定，例示如下：１、時間之間隔：
      陳述人陳述是在記憶猶新的情況下直接作成，一般與事實
      較相近，事後即可能因記憶減弱或變化，致有不清晰或陳
      述不符之現象發生。２、有意識的迴避：由於陳述時被告
      未在場，是陳述人直接面對詢問警員所為陳述較為坦然；
      事後可能因陳述人對被告有所顧忌或同情，因而在被告面
      前較不願陳述不利被告之事實。３、受外力干擾：陳述人
      面對檢察事務官或司法警察（官）所為之陳述，程度上較
      少會受到強暴、脅迫、詐欺、利誘或收買等外力之影響，
      其陳述較趨於真實。若被告在庭或有其他成員參與旁聽時
      ，陳述人可能會本能的作出迴避對被告不利之證述，或因
      不想生事乃虛構事實而為陳述。４、事後串謀：目擊證人
      對警察描述所目睹情形，因較無時間或動機去編造事實，
      客觀上亦較難認與被告間有勾串情事，其陳述具有較可信
      性。但事後因特殊關係，雙方可能因串謀而統一口徑；或
      事後情況變化，兩者從原先敵對關係變成現在友好關係等
      情形，其陳述即易偏離事實而較不可信。５、警詢或檢察
      事務官偵查時，有無辯護人、代理人或親友在場：如有上
      開親誼之人在場，自可期待證人為自由從容之陳述，其證
      言之可信度自較高。６、警詢或檢察事務官所作之偵查筆
      錄記載是否完整：如上開筆錄對於犯罪之構成要件、犯罪
      態樣、加重減輕事由或起訴合法要件等事實或情況，均詳
      實記載完整，自可推定證人之陳述，與事實較為相近，而
      可信為真實。法院應斟酌上列因素綜合判斷，亦應細究陳
      述人之問答態度、表情與舉動之變化，此一要件係屬訴訟
      法事實之證明，以自由證明為已足，且應由主張此項證據
      之人證明。惟此僅係確定上開陳述有無證據能力而已，至
      該證據具有證據能力後，其證據力之強弱問題，仍待法院
      綜合全辯論意旨及調查證據所得，依法認定之。
（五）經查：
  １、共同被告乙○○於警詢時所為陳述：因司法警察、司法警
      察官於訊問被告、證人時，依法均無應令其具結之規定，
      是該等共同被告乙○○於警詢訊問時所為陳述，縱有不利
      於本案被告之陳述，依法均無庸令其具結，其等陳述尚與
      刑事訴訟法第一百五十八條之三規定無涉。
  ２、共同被告乙○○於九十三年十二月九日上午十一時三十分
      許，在新竹市警察局第一分局製作筆錄時，業經詢問警員
      於詢問前告知其所涉犯之殺人（另案）及本件違反槍砲彈
      藥刀械管制條例等罪名後，再徵詢其接受訊問及製作筆錄
      之意願後，經其同意下，始為該筆錄之製作，相較於共同
      被告乙○○於九十三年十二月八日晚間十一時四十分許，
      同在新竹市警察局第一分局詢問時，表示「我想休息不願
      意製作筆錄」之情況，足認共同被告乙○○於九十三年十
      二月九日上午十一時三十分許製作之筆錄，應係在得其同
      意下完成，信屬無訛，並有前開二次警詢筆錄附卷可佐（
      見偵查卷第九頁正面、第十頁背面）。
  ３、依共同被告乙○○於司法警察調查中之供述，其內容節錄
      如下：「【問：警方查獲之以色列制式九○手槍壹枝（含
      彈匣）及子彈十八顆等槍彈為何人所持有？】是我所有無
      誤」、「（問：你持有之槍持來源？）是我堂弟丙○○於
      九十三年六月份左右交給甲○○保管，後來我於九十三年
      十一月初在臺北市○○路○段七十四巷十四弄二十號內（
      魯元寶豬腳店）再向甲○○拿來使用。」、「（問：你因
      何無故攜帶持有槍械？）因我要防身用」、「（問：本案
      被害人趙渭濱（即另涉嫌殺人案件之被害人）你是否認識
      ？我對他不熟識，我曾經在九十三年八月份在他新竹市○○路五十三號住宅門口與友人（三光幫綽號阿助）共同見
      過趙渭濱。」、「（問：趙渭濱於九十三年八月二十五日
      遇害遭槍擊致死你是否知情？）我不知情，我只聽說他被
      開槍打死。」、「（問：案發當時你人在何處？）我當時
      人在新竹縣竹北市東元醫院領藥。」、「（問：你與甲○○是何關係？）我們是朋友關係，所以甲○○跟我一起藏
      匿逃亡。」「（問：甲○○涉及何案要與你一同逃亡？）
      他沒有涉案，只是逃亡期間一直在旁照顧我。」、「（問
      ：警方有無對你刑求或利誘取供？沒有」，足認共同被告
      乙○○因持有制式槍彈為警查獲，其應已知無法脫免未經
      許可，持有制式槍彈之刑事訴追，再衡之被告甲○○係同
      案被告乙○○僱用以照顧日常起居大小事，交誼匪淺，若
      非確有其事，實難想見共同被告乙○○有誣指、構陷被告
      甲○○之可能；另參以警方前開筆錄之全文，係採一問一
      答之方式，就共同被告乙○○涉嫌殺害案外人趙渭濱一案
      ，共同被告乙○○係以「不知情」、「沒有」、「我不知
      道」等語應答，相較於本案違反槍砲彈藥刀械管制條例案
      情經過之描述，明顯可見共同被告乙○○清楚詳細地交待
      槍彈來源，且其所供述之內容，與被告甲○○警詢、偵查
      自承各節大體相符，本院依上開警詢製作之背景、原因、
      過程等客觀事實加以觀察，本院認共同被告乙○○於司法
      警察調查（即警詢）中所為之陳述，難認有虛偽之情，是
      其於警詢之供述堪認客觀上具有可信之特別情況，且其既
      為本案之共犯之一，則其於警詢中之供述自屬於與犯罪事
      實存否相關之事實，並為證明該犯罪事實在實質上為必要
      ，是參照首揭條文所示情況，共同被告乙○○於警詢中之
      供述，符合該條文所示之情況與要件，自得為證據。
  ４、依共同被告乙○○於檢察官偵查中之供述，事涉被告甲○○本案犯行之部分，僅九十三年十二月九日下午四時五十
      分偵訊筆錄中第二頁第八行有關「…是由丙○○交給甲○○，甲○○將槍及十八顆子彈藏放在他新竹縣竹北市溪州
      里的住處…」一語，共同被告乙○○，雖於訊問前後均未
      令具結，然其等於該案中之身分，係立於該案共同被告之
      地位，其所陳述之內容，於該案中為被告之自白，其就槍
      彈來源所為之供述，亦為其持有制式槍彈之犯罪事實具有
      密切之前後關係，偵查檢察官於訊問時，依法並無令其具
      結之規定，是共同被告乙○○於該案檢察官訊問時所為陳
      述，縱無具結，亦難認有何違法情事。再者，現階段刑事
      訴訟法規定檢察官代表國家偵查犯罪、實施公訴，依法其
      有訊問被告、證人及鑑定人之權，證人、鑑定人且須具結
      ，而實務運作時，檢察官偵查中向被告以外之人所取得之
      陳述，原則上均能遵守法律規定，不致違法取供，其可信
      度極高，本件共同被告乙○○於偵訊中所為之自白，據偵
      訊筆錄觀之，係就其持有槍彈之始末為連續性之陳述，嗣
      於同一偵訊期日中，被告甲○○經與共同被告乙○○隔離
      偵訊後，亦與共同被告乙○○為相同之自述內容，從而，
      共同被告乙○○於偵查中就被告甲○○所涉寄藏槍彈所為
      之陳述，當無顯不可信之情況，是認共同被告乙○○於偵
      查中所為之自白，自具有證據能力 (最高法院九十三年度
      臺上字第二三九七號判決參照）。
貳、實體方面－認定犯罪事實所憑之證據及理由： ：
一、訊據被告甲○○矢口否認有寄藏上開制式槍彈之犯行，先於
    本院九十四年七月五日準備程序中辯稱：因於九十一年間，
    案外人丙○○誣陷伊和共同被告乙○○是祕密證人，故共同
    被告乙○○要伊如此陳述等語（見本院卷第三五頁）；嗣於
    本院九十五年九月十五日準備程序中更詞稱：本件伊是遭陷
    害等語（見本院卷第九七頁）；再於本院九十五年十月十三
    日審理程序中辯稱：九十三年十一月間，共同被告乙○○向
    伊稱案外人丙○○當檢警的祕密證人，誣陷伊和共同被告乙○○涉案，故要伊說槍彈是從丙○○那裡拿來的等語（見本
    院卷第一二四頁）；又於本院九十五年十二月二十六日審理
    程序中辯稱：伊之所以承認寄藏槍彈，是因為共同被告乙○○在之前曾拿過一把玩具槍給伊看，並告知如果被查獲，要
    伊擔該把玩具槍，且說至多罰三萬元，共同被告乙○○稱會
    出這筆錢，伊不知道起訴的這把槍是真槍，所以才跟警察稱
    該把槍是伊轉交的等語（見本院卷第一六○、至一六一頁）
    ；惟查：
（一）被告甲○○於本院歷次所為辯稱之詞，反覆不一、莫終一
      是，甚至前後矛盾、互相齟齬，伊為求脫免罪責，設詞矯
      飾之勢，明顯可見，其理由分述如下：
  １、針對被告甲○○所辯稱伊及共同被告乙○○與丙○○之怨
      隙，究係因案外人丙○○懷疑被告甲○○二人係祕密證人
      抑被告甲○○二人猜疑案外人丙○○係檢警之祕密證人而
      生，因被告甲○○前後辯詞更迭反覆，無法據信為真，論
      其實際，若係案外人丙○○懷疑被告甲○○二人係祕密證
      人，衡情，應係案外人丙○○對被告二人心懷怨懟，而本
      件被告甲○○既以伊二人對案外人丙○○心有不滿為辯，
      則自以被告甲○○二人懷疑案外人丙○○係祕密證人之辯
      詞，為本段立論之前提，先予敘明。本件之查獲經過乃共
      同被告乙○○先於九十三年十二月八日下午二時二十分許
      ，在臺北市○○路二八七巷五十號前因另案通緝為警查獲
      ，並在共同被告乙○○隨身攜帶之背包內查獲上開槍、彈
      ，有內政部警政署刑事警察局九十三年十二月八日搜索扣
      押筆錄、自願受搜索同意書各一紙附卷可稽（見偵查卷第
      四八頁），被告甲○○既非與共同被告乙○○一同為警查
      獲，倘若為報復案外人丙○○曾擔任檢警祕密證人指證被
      告甲○○及共同被告乙○○犯罪一事，則被告甲○○與共
      同被告乙○○僅須口徑一致指稱上開制式槍彈係案外人丙○○所有，與伊等毫無干係，抑或直指上開制式槍彈係由
      案外人丙○○交予共同被告乙○○即可，又何須輾轉周折
      ，致陷被告甲○○受刑事訴追處罰之不利益？
  ２、再者，本案被告甲○○分別於九十三年十二月九日之警詢
      筆錄、九十三年十二月九日業已在先後二次之偵查筆錄中
      自承寄藏、持有制式槍彈之犯行，若被告甲○○係遭人誣
      陷，理應自衛自辯，自始否認罪行，又何以為前開三次自
      白犯罪之舉措？甚且偵查檢察官另於九十三年十二月十日
      上午九時，再度傳喚被告甲○○出庭應訊，此次共同被告
      乙○○並未出庭，倘被告甲○○真有冤抑，當可於此際提
      出，何以隱忍不發？
  ３、又以，本案共同被告乙○○於九十三年十二月八日下午為
      警查獲時，業於警詢中自白犯罪，被告甲○○於本院審理
      中復陳稱：對於共同被告乙○○分別於警詢、偵查中自承
      犯罪一節有所明悉，且知悉共同被告乙○○遭查獲持有槍
      彈，已然觸法等語（見本院卷第一六一頁），則被告甲○○實無須且無可能再為共同被告乙○○頂罪，被告甲○○
      亦無須虛構事實為不利於己且無益於共同被告乙○○之自
      白認罪。
  ４、被告甲○○辯稱：共同被告乙○○曾持一把玩具槍要伊於
      查獲之際擔下罪責云云，明顯屬無跡之談，因若被告甲○○主觀上有該把手槍係玩具槍之確信，持有玩具槍本無觸
      法，又何來頂罪之說？反之，被告甲○○若確有頂罪之真
      意，則伊主觀上對於共同被告乙○○持有之槍彈，自當認
      係槍砲彈藥刀械管制條例所管制之槍彈一情，則被告甲○○飾詞辯稱：共同被告乙○○持有之槍彈係玩具槍云云，
      顯然虛妄，不足採信。
  ５、本件被告甲○○於警詢、偵查及本院審理時自稱：伊於九
      十三年四月間，即受僱於共同被告乙○○，因共同被告乙○○罹患大腸癌，需人照顧，他就負責幫共同被告乙○○
      開車，且照顧共同被告乙○○換藥、清理尿袋、屎袋，並
      共居在共同被告乙○○位於臺北縣萬里鄉○○○路一二一
      巷三十八之三號租屋處，白天伊會在共同被告乙○○所經
      營位於新竹縣竹北市縣○○路上之魯霸王豬腳店內幫忙，
      共同被告乙○○白天也都在該店內，晚上，伊則與共同被
      告乙○○同住，以方便照顧，他受僱於共同被告乙○○的
      這段期間，從未見過共同被告乙○○的家人等語（見偵查
      卷第十八頁正面、第九十頁，本院卷第一六五、一六六頁
      ），另共同被告乙○○亦分別於警詢、偵查中陳稱：其與
      被告甲○○是朋友關係，被告甲○○並未涉案，但在其逃
      亡的這段期間，一直在其身旁照顧，因其罹大腸癌末期，
      已經轉移，腸子已爛掉，要使用尿袋、屎袋，每天都要更
      換一次，每個星期還要化學治療等語（見偵查卷第十三頁
      正面、第八八頁），並提出其於行政院國軍退除役官兵輔
      導委員會臺北榮民總醫院住院診斷證明書一紙附卷可佐（
      見偵查卷第九一頁）據上，堪認被告甲○○自九十三年四
      月間至同年十二月八日為警查獲止之受僱於共同被告乙○○期間，被告甲○○與共同被告乙○○幾乎朝夕相處，並
      由被告甲○○照料身罹重症之共同被告乙○○，共同被告
      乙○○之生活起居自需仰賴被告甲○○之扶持照護等情觀
      之，倘共同被告乙○○與被告甲○○間有怨仇閒隙，則共
      同被告乙○○理應不致讓被告甲○○接觸親近，何況共同
      生活，是認被告甲○○辯稱遭人陷害云云，應屬事後卸責
      之詞，委無足採。
（二）綜上，被告甲○○所為前開更異反覆之辯詞，不可採信，
      另以本件業據被告甲○○迭於警詢、偵查中自承：上開槍
      彈係伊於九十三年七月間，在新竹縣竹北市○○路一○八
      巷三五弄三號之客廳內，從案外人丙○○處取得，是案外
      人丙○○要寄放在伊處，伊則將之藏放在新竹縣竹北市○○里○○路二五三巷八十號的住處，之後沒幾個星期的時
      間，共同被告乙○○詢問伊槍彈下落，伊即在新竹縣竹北
      市縣政九號共同被告乙○○開的魯霸王餐廳前，當時共同
      被告乙○○坐在車內，伊就將槍彈交予共同被告乙○○等
      語（見偵查卷第十八頁背面、十九頁正面、第八九頁），
      另經證人即共同被告乙○○復於警詢中證述稱：為警查獲
      之制式槍彈係其所持有無誤，該槍彈之來源係其堂弟丙○○於九十三年六月份左右交給被告甲○○保管，後來其於
      九十三年十一月初在臺北市○○路○段七四巷十四弄二十
      號之魯元寶豬腳店內，向被告甲○○取來使用等語（見偵
      查卷第十頁背面、第十一頁正面），又共同被告乙○○又
      於偵查中供承：「（問：如何取得扣案以色列九○制式手
      槍？）那是我堂弟丙○○、馮憲宏之前跟松聯幫的一個份
      子在新竹縣竹北市開地下賭場，是彩球電玩，好像是賭債
      糾紛，他們在今年年初到新竹縣竹北市去開槍，後來有被
      警察捉到，但是那是馮憲宏去擔這個責任，當時他交了一
      把制式散彈槍、兩把制式九○手槍，但本案這把槍及十八
      顆子彈並沒有交出來，是由丙○○交給甲○○，甲○○將
      槍及十八顆子彈藏放在他新竹縣竹北市溪州里的住處，隨
      後我就把槍彈拿過來保管，將槍彈放在我臺北縣萬里鄉○○○路一二一乃三八之三號三樓之租屋處。」等語綦詳，
      此外，並有以色列ＩＭＩ廠製９４１ＦＢＬ型口徑九ｍｍ
      之制式半自動手槍一枝（槍枝管制編號00000000
      00號）、口徑九ｍｍ制式子彈十八顆（鑑驗時經試射三
      顆，業已滅失，尚餘十五顆）扣案足資佐憑，又查：
  １、上開扣案之手槍、子彈經送內政部警政署刑事警察局鑑驗
      結果認：送鑑制式手槍一枝（槍枝管制編號000000
      0000），以色列ＩＭＩ廠製９４１ＦＢＬ型口徑九ｍ
      ｍ之制式半自動手槍，機械性能良好，可擊發同口徑制式
      子彈，認具殺傷力；送鑑子彈十八顆（鑑驗時試射三顆）
      ，認均係口徑九ｍｍ制式子彈，認均具殺傷力等情，有該
      局九十三年十二月八日刑鑑字第○九三○二四三六九八號
      槍彈鑑定書一件在卷可稽（見偵查卷第五九、六十頁）。
  ２、又證人丙○○固於本院審理時結證稱：渠從未接觸過任何
      槍彈，亦未曾將上開槍彈交予被告甲○○等語（見本院卷
      第一二六頁），惟查，證人丙○○若自證確將上開槍彈交
      託被告甲○○藏放，無異自承犯罪，為免自身亦受刑事追
      訴、處罰之危險，不無事後砌詞卸責、避重就輕之虞，其
      證詞之可信度甚低。反觀共同被告乙○○前開自承各節，
      經本院查詢本院九十三年度訴字第三九二號刑事判決，證
      人丙○○曾因與案外人楊汶崧（綽號「小熊」）、曾慶祥
      、范志魁預備合組公司經營電腦賭盤業務，證人丙○○之
      弟馮憲宏則因兄長關係認識楊汶崧，且尊楊汶崧為大哥。
      楊汶崧因持有制式散彈槍一枝、制式九０半自動手槍二枝
      、制式散彈槍子彈八顆（其中送鑑驗試射四顆，餘四顆）
      、制式九０手槍子彈九顆（其中送鑑驗試射六顆，餘三顆
      ）、制式九０子彈彈殼十七個、制式九０子彈彈頭十個、
      制式彈匣一個，並用以為殺人未遂之犯行，又案外人楊汶
      崧認為開槍犯行必遭發覺，但因其已有刑事犯罪紀錄，落
      網後刑期恐將加重，因而起意找人頂替，適尊其為大哥之
      馮憲宏剛退伍，又無任何前科，係適當之人選，且馮憲宏
      位於新竹縣竹北市新庄里九鄰豆子埔溪旁老宅之果園，其
      曾前往而知悉地形，楊汶崧便至新竹，暗中將上開制式槍
      彈藏放在馮憲宏上述老宅旁果園之廢棄車內，並找馮憲宏
      一起北上，北上後不斷遊說馮憲宏出面自首以頂替其之前
      開犯行，並許以將來公司成立後每月收入均算馮憲宏一份
      ，馮憲宏有感於楊汶崧先前待其不差，兄長丙○○與楊汶
      崧等人合組之公司尚在籌備階段，曾慶祥顯然不可能繼續
      參與，公司仍有賴於楊汶崧領導，加以其確實前無任何犯
      罪紀錄，服刑不久應可獲得假釋等因素後，因而應允，馮
      憲宏因而頂替楊汶崧之上開犯行（頂替部分尚未經公訴人
      提起公訴），且上開制式槍彈確經查獲，並依法宣告沒收
      在案，有該本院上開刑事判決－法學資料檢索系統一份附
      卷可參，是認共同被告乙○○於偵查所為陳述，自非無的
      放矢，且屬有據，誠難認有誣指案外人丙○○之情事，加
      以前開被告甲○○辯稱係為報復案外人丙○○，故誣指渠
      犯罪各節，既不可採，本件被告甲○○所寄藏及共同被告
      乙○○所持有之制式槍彈，據被告甲○○及共同被告乙○○之指述，應確係自證人丙○○處取得無訛。
（三）至於本院指定辯護人固為被告甲○○辯稱：針對共同被告
      乙○○於警詢、偵查所稱其向被告甲○○取槍之時、地與
      被告甲○○自承各節二致，以其矛盾認被告甲○○及共同
      被告乙○○警詢、偵查所為之自白顯與事實不符等語。然
      查：
  １、被告甲○○於警詢時自稱：伊係於九十三年七月中旬左右
      ，在新竹縣竹北市縣○○路之魯霸王餐廳前將上開制式槍
      彈交予共同被告乙○○等語（見上開偵查卷第十九頁正面
      ）；嗣於偵查中則稱：伊寄藏上開槍彈之時間，無法確定
      ，但在證人丙○○將槍交給伊後，沒幾個星期的時間，就
      在上開地點，將制式槍彈交予共同被告乙○○等語（見偵
      查卷第八九頁）；另共同被告乙○○於警詢時稱：其是於
      九十三年十一月初，在臺北市○○路○段七四巷十四弄二
      十號之魯元寶豬腳店內，再向被告甲○○拿取槍彈防身等
      語（見偵查卷第十一頁正面），惟其於偵查時陳稱：被告
      甲○○將上開制式槍彈藏放在伊位於新竹縣竹北市溪州里
      的住處，「隨後」其將上開槍彈取過來，並將槍彈放在其
      臺北縣萬里鄉之租屋處等語（見偵查卷第八七頁），以被
      告甲○○及共同被告乙○○於偵查分別自陳之「沒幾個星
      期」、「隨後」等語，堪認被告甲○○、共同被告乙○○
      對於伊二人彼此間取槍、交槍時間之說明，未臻明確。
  ２、衡之，被告甲○○與共同被告乙○○既共居於共同被告乙○○位於臺北縣萬里鄉之租屋處，而共同被告乙○○自被
      告甲○○處取槍後，自稱係將制式槍彈放置在上開租屋處
      ，以共同被告乙○○身罹大腸癌之重疾，日常生活需要被
      告甲○○照料，以被告甲○○與共同被告乙○○關係十分
      密切之客觀情勢觀之，加以共同被告乙○○持有之槍彈既
      係自被告甲○○處取得，亦無對被告甲○○隱匿之必要，
      是認被告甲○○對於共同被告乙○○將槍彈放置於上開租
      屋處一情，理應知悉，則就上開槍彈由被告甲○○、共同
      被告乙○○輪流持有，抑由共同被告乙○○命被告甲○○
      代為拿取交付之情事，自有相當可能性，從而，單以共同
      被告乙○○所稱向於九十三年十一月向被告甲○○取槍之
      時間，已無法推定共同被告乙○○係指其向與被告甲○○
      拿取槍彈之次數只有一次，則亦無法據此以認被告甲○○
      所稱交付槍彈之時間與共同被告乙○○所稱互有矛盾，更
      無法遽認被告甲○○及共同被告乙○○就槍彈來源、取得
      槍彈後之處置所為自承，有何與事實不合之處，附此敘明
      。
（四）歸結上情，本件被告甲○○寄藏制式槍彈之事證已明，所
      辯均不可採，犯行明確，應依法予以論科。至辯護人聲請
      傳喚同案被告乙○○進行交互結問一事，因共同被告乙○○業經本院於九十五年二月十六日發佈通緝迄今仍未到庭
      ，且其所在不明，無法傳喚，顯已逃逸，因本件事證業已
      明確，認無再行傳喚之必要，併此敘明。
二、被告甲○○行為後，槍砲彈藥刀械管制條例雖於九十四年一
    月二十六日修正公布，而於九十四年一月二十八日施行，然
    關於未經許可持有制式手槍及持有子彈部分並未修正，即不
    生新、舊法比較之問題。次第：
（一）核被告甲○○未經許可持有、寄藏上開制式手槍、子彈，
      所為係犯槍砲彈藥刀械管制條例第七條第四項未經許可持
      有、寄藏手槍罪及同條例第十二條第四項未經許可持有、
      寄藏子彈罪。
（二）按槍砲彈藥刀械管制條例第七條第四項，第十一條第二項
      係將「持有」與「寄藏」為分別之處罰規定，則單純之「
      持有」，固不包括「寄藏」，但「寄藏」之受人委託代為
      保管，其保管之本身所為之「持有」，既係「寄藏」之當
      然結果，法律上自宜僅就「寄藏」行為為包括之評價，不
      應另就「持有」予以論罪，最高法院七十四年台上字第三
      四○○號判例可資參照。是被告甲○○於收受持有並寄藏
      丙○○所交付之前開制式自動手槍、制式子彈之罪，自應
      論以槍砲彈藥刀械管制條例第七條第四項未經許可寄藏手
      槍罪、第十二條第四項未經許可寄藏子彈罪。
（三）被告甲○○一行為同時觸犯槍砲彈藥刀械管制條例第七條
      第四項及第十二條第四項之罪名，係屬想像競合犯，應依
      刑法第五十五條之規定，從一較重之槍砲彈藥刀械管制條
      例第七條第四項未經許可寄藏手槍罪處斷。
（四）審酌被告甲○○並無前科，有臺灣高等法院被告前案紀錄
      表一份附卷可參，平日素行堪稱良好，其未經許可寄藏具
      有殺傷力之改造手槍及子彈，對他人生命、身體、安全造
      成威脅，對社會治安足以造成重大影響，惡性非輕，且矢
      口否認犯行，未見悔悟之心，惟念及其寄藏改造手槍及子
      彈後，並無事證足認伊有以之作為犯罪工具等一切情狀，
      量處如主文所示之刑。按行為後之法律有變更者，適用行
      為時之法律。但行為後之法律有利於行為人者，適用最有
      利於行為人之法律，刑法第二條第一項定有明文。本件被
      告行為時於，刑法第四十二條第二項前段規定：「易服勞
      役以一元以上三元以下折算一日。」又被告行為時之易服
      勞役折算標準，業據修正前罰金罰鍰提高標準條例第二條
      前段規定，就其原定數額提高為一百倍折算一日，則被告
      行為時之易服勞役折算標準，應以銀元一百元以上三百元
      以下折算一日，即新臺幣三百元以上九百元以下折算一日
      。惟九十五年七月一日修正公布施行之刑法第四十二條第
      三項前段規定：「易服勞役以新臺幣一仟元、二仟元或三
      仟元折算一日。」比較修正前後之易服勞役折算標準，以
      修正後之規定，較有利於被告。故爰依刑法第二條第一項
      後段規定，適用修正後之刑法第四十二條第三項前段規定
      ，並諭知罰金如易服勞易之折算標準，以示懲儆。至公訴
      人求處對被告判處有期徒刑八年，本院審酌上情，另考量
      被告甲○○目前從事裝璜轉包工作、家中尚存一母等情，
      無從照准，附此敘明。
（五）扣案之以色列ＩＭＩ廠製９４１ＦＢＬ型口徑九ｍｍ之制
      式半自動手槍一枝（槍枝管制編號0000000000
      號）、口徑九ｍｍ制式子彈十五顆，均係違禁物，應依刑
      法第三十八條第一項第一款之規定宣告沒收。另扣案之已
      射擊完畢之三顆子彈、為警於共同被告乙○○所攜背包內
      起出之七支行動電話、0000000000號ＳＩＭ卡
      一張、呼叫器三個及華泰商業銀行金融卡一張、徐鴻源健
      康資料卡一張等物，均不具違禁物之性質，且尚無積極證
      據認係被告甲○○所有，供本件犯罪所用之物，爰不另為
      沒收之諭知，附此敘明。
據上論斷，應依刑事訴訟法第二百九十九條第一項前段，槍砲彈
藥刀械管制條例第七條第四項、第十二條第四項，刑法第十一條
前段、第二條第一項後段、第五十五條、第四十二條第三項、第
三十八條第一項第一款，判決如主文。
本案經檢察官林奕到庭執行職務
中    華    民    國  九十五  年    十二   月  二十九 日
                        臺灣新竹地方法院刑事第四庭
                                審判長法  官  林秋宜
                                      法  官  馮俊郎
                                      法  官  劉兆菊
以上正本證明與原本無異。
如不服本判決應於收受本判決後十日內向本院提出上訴書狀，其
未敘述上訴理由者，並得於提起上訴後十日內向本院補提理由書
狀( 均須按他造當事人之人數附繕本 )「切勿逕送上級法院」。
中    華    民    國  九十五  年    十二   月  二十九 日
                                      書記官  龔紀亞
【附錄本案論罪科刑法條全文】
槍砲彈藥刀械管制條例第七條
未經許可，製造、販賣或運輸火砲、肩射武器、機關槍、衝鋒槍
、卡柄槍、自動步槍、普通步槍、馬槍、手槍或各類砲彈、炸彈
、爆裂物者，處死刑、無期徒刑或七年以上有期徒刑；處徒刑者
，併科新台幣三千萬元以下罰金。
未經許可，轉讓、出租或出借前項所列槍砲、彈藥者，處無期徒
刑或五年以上有期徒刑，併科新台幣一千萬元以下罰金。
意圖供自己或他人犯罪之用，而犯前二項之罪者，處死刑或無期
徒刑；處徒刑者，併科新台幣五千萬元以下罰金。
未經許可，持有、寄藏或意圖販賣而陳列第一項所列槍砲、彈藥
者，處五年以上有期徒刑，併科新台幣一千萬元以下罰金。
第一項至第三項之未遂犯罰之。
槍砲彈藥刀械管制條例第十二條
未經許可，製造、販賣或運輸子彈者，處一年以上七年以下有期
徒刑，併科新台幣五百萬元以下罰金。
未經許可，轉讓、出租或出借子彈者，處六月以上五年以下有期
徒刑，併科新台幣三百萬元以下罰金。
意圖供自己或他人犯罪之用，而犯前二項之罪者，處三年以上十
年以下有期徒刑，併科新台幣七百萬元以下罰金。
未經許可，持有、寄藏或意圖販賣而陳列子彈者，處五年以下有
期徒刑，併科新台幣三百萬元以下罰金。
第一項至第三項之未遂犯罰之。


司法院資訊處製作；財團法人民間司法改革基金會備份。
